高雄高等行政法院判決　　　　　　　　　　　　　　　九十一年度訴字第五○○號
　　　　　　　　　　　　　　　.
　　　原　　　告　甲○○
　　　訴訟代理人　陳惠菊律師
　　　被　　　告　財政部臺灣省南區國稅局
　　　代　表　人　許虞哲　局長
　　　訴訟代理人　乙○○
右當事人間因遺產稅事件，原告不服財政部中華民國九十一年五月七日台財訴字第０
九一００一一九五三號訴願決定，提起行政訴訟。本院判決如左：
    主  文
訴願決定及原處分（復查決定含原核定處分）關於核定被繼承人配偶甲○○名義之大
亞電線電纜股份有限公司股份肆拾伍萬壹仟零壹拾參點伍股價值新臺幣柒佰貳拾壹萬
陸仟貳佰壹拾陸元列入遺產總額部分均撤銷。
原告其餘之訴駁回。
訴訟費用由被告負擔二分之一，餘由原告負擔。
    事　實
一、事實概要：
緣被繼承人沈金承於民國（下同）八十七年五月三十日死亡，由配偶即原告，子女沈
尚道、沈尚弘、沈尚慧、沈佳蓉共同繼承，並由原告代表全體繼承人向被告申報遺產
稅。經被告核定遺產總額為新台幣（下同）五億五千八百四十八萬九千零六十七元，
遺產淨額一億七千九百五十四萬五千六百九十五元，應納稅額七千零六十七萬一千七
百七十八元；並以原告漏報被繼承人銀行存款七萬九千五百六十四元、股權價值二千
元、可轉讓定期存單一百七十二萬四千四百五十二元及死亡前三年贈與二千零二十九
萬一千三百八十元（含贈與甲○○現金六百五十萬元，贈與沈佳蓉現金一百三十二萬
一千三百八十元，附買回公債一千二百四十七萬元），短漏遺產稅六百四十五萬四千
六百二十九元，乃按所漏稅額處以一倍之罰鍰六百四十五萬四千六百元（計至百元）
。原告不服，就遺產總額中之車輛價值、股權歸屬、死亡前三年內之贈與、登記原告
名義之大亞電線電纜股份有限公司（下稱大亞公司）股份、生存配偶剩餘財產分配請
求權及罰鍰部分，申經復查結果，獲准追減遺產總額五千四百五十三萬二千三百二十
八元，並維持罰鍰處分。原告仍表不服，遂就遺產總額登記原告名義之大亞公司股份
四十五萬一千零十三點五股、價值七百二十一萬六千二百十六元及罰鍰部分提起訴願
，遭決定駁回，遂提起本件行政訴訟。
二、兩造聲明：
（一）原告聲明求為判決：訴願決定及原處分（含復查決定）均撤銷。
（二）被告聲明求為判決：駁回原告之訴。
三、兩造之爭點：
甲、原告主張之理由：
（一）按「凡經常居住中華民國境內之中華民國國民，死亡時遺有財產者，應就其在
      中華民國境內境外全部遺產，依本法規定，課徵遺產稅。」「聯合財產中，妻
      於結婚時所有之財產，及婚姻關係存續中因繼承或其他無償取得之財產，為妻
      之原有財產，保有其所有權。」分別為行為時遺產及贈與稅法第一條第一項及
      七十四年六月三日修正前民法第一千零十七條規定。又「夫妻採法定（聯合）
      財產制者，在六十二年二月八日遺產及贈與稅法施行前，其聯合財產中有以妻
      名義登記之不動產，於夫先妻死亡時，如經妻主張該不動產係其夫所贈與，而
      無具體反證者，即可認屬妻之特有財產，免列為夫之遺產申報課稅。」為財政
      部六十九年三月六日台財稅字第三一八七九號函所解釋。
（二）被繼承人沈金承於八十七年五月三十日死亡，原告申報遺產稅案，經被告以原
      告於七十四年六月五日前持有大亞公司股票三百五十九萬三千零三十四股，價
      值五千七百四十八萬八千五百四十四元，核定為聯合財產屬被繼承人所有，經
      原告申請復查結果，僅獲追減五千零二十七萬二千三百二十八元，惟其中原告
      名義之大亞公司股份四十五萬一千零十三點五股、價值七百二十一萬六千二百
      十六元部分，被告仍核定屬於被繼承人所有，顯與事實不合，實際上上開股份
      應為原告所有。
（三）大亞公司係被繼承人與原告及被繼承人之兄沈大枝共同設立經營，四十四年成
      立之初為合夥商號，嗣後經營良好，逐步擴充產銷規模，於五十一年改組為公
      司，原告於六十二年二月八日之前已持有二千九百九十股（每股面額一千元）
      ，其間適逢經濟繁榮，大亞公司經營業績良好，歷年均有分配現金或盈餘轉增
      資配股，被告對於該公司六十八年十月二十七日之現金增資五百五十萬元，其
      中原告認購二百五十萬元增資股票部分，認定係屬被繼承人所有應納入遺產總
      額核計，惟依前述可知原告自六十二年起，即持有股票，其後並依該持有之股
      票衍生股票股利，除前系爭股票部分外，其餘股票取得皆係因發放股利取得，
      從持有至被繼承人死亡期間陸續皆有出售股票，難認原告無資金再為現金認購
      ，而該部分只因金融機關及本人未保留存款記錄（超過保存年限），訴願機關
      及被告即認定該部分為被繼承人所有，顯有違比例及舉證原則。況若認定原告
      當時無資力購買增資股票，亦屬被繼承人給予金錢使其購買，屬無償贈與，亦
      屬妻之原有財產，依前揭修正前民法第一千零十七條規定即可得知，原告理應
      得保有所有權，亦未得納入原告配偶（被繼承人）所有，而謂屬遺產之一部。
      再查，原告於七十四年六月三日民法修正後至被繼承人死亡日止，出售大亞公
      司股票遠大於四十五萬一千零十三點五股，其中出售之股票已包含上開全部股
      票，即被繼承人死亡時該部分股票已不存在，何來併計遺產總額之依據，被告
      無法證明系爭股票尚未出售，又何能課徵遺產稅，被告以推估課稅違反遺產及
      贈與稅法第一條第一項規定，應予撤銷。
（四）按「依遺產及贈與稅法第五條規定，以贈與論課徵贈與稅之案件，自本函發布
      之日起，稽徵機關應先通知為當事人於收到通知後十日內申報，如逾限仍未申
      報，並經課稅確定者，始得依同法第四十四條規定處罰。」為財政部七十六年
      五月六日台財稅第七五七一七六號函釋。被繼承人於生前購置不定期可轉讓存
      單一千三百七十九萬一千三百八十元贈與繼承人沈佳蓉，係屬遺產及贈與稅法
      第五條第三款規定視同贈與案件，贈與稅未申報已遭被告另案補徵稅額及處罰
      鍰在案，今遺產稅部分再補稅送罰，顯對同一事實重複處罰。又依財政部七十
      六年五月六日台財稅第七五七一七六號函釋應通知原告申報贈與稅，如逾期未
      申報才有處罰之問題，被告未履行通知義務即處罰鍰，顯有失當，應予撤銷原
      處分及訴願決定。
乙、被告主張之理由：
（一）登記配偶名義之財產：
１、按「聯合財產中，妻於結婚時所有之財產，及婚姻關係存續中因繼承或其他無償
    取得之財產，為妻之原有財產，保有其所有權。聯合財產中，夫之原有財產及不
    屬於妻之原有財產之部分，為夫所有。」為七十四年六月三日修正前民法第一千
    零十七條所規定，又「夫妻採法定（聯合）財產制者，在六十二年二月八日遺產
    及贈與稅法施行前，其聯合財產中有以妻名義登記之不動產，於夫先妻死亡時，
    如經妻主張該不動產係其夫所贈與，而無具體反證者，即可認屬妻之特有財產，
    免列為夫之遺產申報課稅。」「被繼承人王君遺產稅案，王君配偶主張其名下所
    有之股票為其特有財產，有關舉證責任之歸屬疑義乙案。．．．．．．主張係屬
    妻之原有或特有財產者，自應提示相關資料供稽徵機關查核。」為財政部六十九
    年三月六日台財稅第三一八七九號及八十八年五月十三日台財稅第八八一九一五
    一九七號函所明釋。
２、被告原查得原告所持有之大亞公司股份三百五十九萬三千零三十四股，係首揭法
    條規定聯合財產中屬夫所有，遂核定其價值五千七百四十八萬八千五百四十四元
    併計遺產課稅，原告復查主張其持有之大亞公司股份三百五十九萬三千零三十四
    股係於六十二年二月八日前所取得，並經歷年分配盈餘、資本公積轉增資配股及
    分配現金股利後再投資所累積而成，不應併計被繼承人遺產課稅云云，經復查結
    果以原告於六十二年二月八日前即持有二千九百九十股（每股面額一千元），依
    首揭函釋規定可認屬其特有財產，又主張系爭股份係歷年公司未分配盈餘或資本
    公積轉增資及分配現金股利再投資所取得，雖有大亞公司九十年三月五日九０大
    亞股字第００一二號函可稽，惟欠缺六十二至六十九年度現金股利分配資料，原
    告主張應非全屬可採，其中六十八年十月二十七日現金增資二百五十萬元及因該
    現金增資所產生之資本公積轉增資部分，合計四十五萬一千零十三點五股，價值
    七百二十一萬六千二百十六元，要難認為原告之特有財產，故仍屬被繼承人財產
    ，應併計遺產總額，是原核定併計遺產總額五千七百四十八萬八千五百四十四元
    ，予以追減五千零二十七萬二千三百二十八元。
３、查原告訴稱系爭股份係歷年公司未分配盈餘或資本公積轉增資及分配現金股利再
    投資所取得，且系爭股票已出售不存在，惟既無相關資料供核，依首揭函釋規定
    即屬未合，被告按系爭股份價值七百二十一萬六千二百十六元併計遺產總額，並
    無不合。
（二）罰鍰：
１、按「納稅義務人對依本法規定，應申報之遺產或贈與財產，已依本法規定申報而
    有漏報或短報情事者，應按所漏稅額處以一倍至二倍之罰鍰。」為遺產及贈與稅
　  法第四十五條所明定。
２、本件被告查得原告遺產稅申報漏報銀行存款七萬九千五百六十四元、臺南市第五
    信用合作社股權二千元、可轉讓定期存單價值一百七十二萬四千四百五十二元及
    死亡前三年贈與二千零二十九萬一千三百八十元，合計漏報遺產總額二千二百零
    九萬七千三百九十六元，被告依前揭法條規定按漏稅額處一倍之罰鍰六百四十五
    萬四千六百元（計至百元），並無違誤。
３、本件被告查得原告漏報遺產總額二千二百零九萬七千三百九十六元無誤，且系爭
    死亡前三年內贈與並非屬以贈與論課稅案件，而關於此部分之贈與稅，被告亦僅
    核定補稅，並未裁罰，故原告主張有違一事不二罰原則云云，係屬誤會；原告漏
    未申報，被告依前揭法條規定按漏稅額處一倍罰鍰六百四十五萬四千六百元（計
    至百元），並無不合，原告主張，核不足採。
　　理  由
一、本件原告為被繼承人沈金承之妻，被繼承人沈金承於八十七年五月三十日死亡，
    其遺產由原告及子女沈尚道、沈尚弘、沈尚慧、沈佳蓉共同繼承，並由原告代表
    全體繼承人向被告申報遺產稅。經被告核定遺產總額為五億五千八百四十八萬九
    千零六十七元，遺產淨額一億七千九百五十四萬五千六百九十五元，應納稅額七
    千零六十七萬一千七百七十八元，並以原告漏報被繼承人銀行存款、股權價值、
    可轉讓定期存單及死亡前三年贈與等，共計二千二百零九萬七千三百九十六元，
    短漏遺產稅六百四十五萬四千六百二十九元，乃按所漏稅額處一倍之罰鍰六百四
    十五萬四千六百元（計至百元）。原告不服，申經復查結果，獲准追減遺產總額
    五千四百五十三萬二千三百二十八元，並維持罰鍰處分等情，業據兩造陳明在卷
    ，並有復查決定書可稽，自堪認定。而原告提起本件訴訟，就遺產總額登記原告
    名義之大亞公司股份四十五萬一千零十三點五股、價值七百二十一萬六千二百十
    六元及罰鍰部分為爭執，並以其於六十八年十月二十七日因大亞公司現金增資二
    百五十萬元所取得之該公司股份及因該現金增資陸續所產生之資本公積轉增資部
    分合計四十五萬一千零十三點五股、價值七百二十一萬六千二百十六元部分，係
    原告之特有財產，不應列入遺產總額，且原告於七十四年六月三日民法修正後至
    被繼承人死亡日止，出售大亞公司股票遠大於四十五萬一千零十三點五股，其中
    出售之股票已包含上開全部股票，即被繼承人死亡時該部分股票已不存在，自不
    得將該等股票以其屬被繼承人之財產併計為本件之遺產總額；又被繼承人沈金承
    於生前購置不定期可轉讓存單一千三百七十九萬一千三百八十元贈與繼承人沈佳
    蓉，核屬於遺產及贈與稅法第五條第三款規定之視同贈與，被告應先通知原告申
    報贈與稅，如逾期未申報才有處罰之問題，被告未履行通知義務即處罰鍰，顯有
    失當，且該贈與稅未申報已遭被告另案核定補徵稅額及處罰鍰在案，竟又於遺產
    稅部分再補稅送罰，顯對同一事實重複處罰等語資為論據。
二、遺產總額部分：
（一）按「凡經常居住於中華民國境內之中華民國國民，死亡時遺有財產者，應就其
      在中華民國境內境外全部遺產，依本法規定，課徵遺產稅。」「本法稱財產，
      指動產、不動產及其他一切有財產價值之權利。」「遺產總額應包括被繼承人
      死亡時依第一條規定之全部財產，及依第十條規定計算之價值。但第十六條規
      定不計入遺產總額之財產，不包括在內。」「被繼承人死亡前三年內贈與下列
      個人之財產，應於被繼承人死亡時，視為被繼承人之遺產，併入其遺產總額．
      ．．」「左列各款不計入遺產總額：．．．十一、被繼承人配偶及子女之原有
      財產或特有財產，經辦理登記或確有證明者。．．．」分別為行為時遺產及贈
      與稅法第一條第一項、第十四條、第十五條及第十六條第十一款所明定。又「
      遺產稅之課徵，以人民死亡時實際遺有之財產為標的，並不問被繼承人取得是
      項財產之年份及原因，故被繼承人生前營利之所得，於繼承開始時，實際上尚
      有遺產者，自應併入遺產總額，不得更就某一年度之所得，為計徵遺產稅之標
      的。被告官署對於遺產清冊所列之遺產計徵課稅外，更就被繼承人生前於五十
      七年度之營利所得課徵遺產稅，自欠合理。」改制前即現最高行政法院著有六
      十年判字第三七號判例可資參照。是被繼承人生前曾經持有之財產，如於被繼
      承人死亡時實際尚有留存，固應列入遺產，計徵課稅，惟如經歷處分變動，而
      不能證明尚有留存時，自不得僅以被繼承人曾經持有是項財產，推定仍屬遺產
      範圍。
（二）經查，本件被告認為系爭現金增資二百五十萬元及因該現金增資所產生之資本
      公積轉增資合計四十五萬一千零十三點五股、價值七百二十一萬六千二百十六
      元部分，應列入遺產總額計算，無非以上開股份係原告於七十四年六月五日民
      法親屬編修正前所陸續取得，依七十四年六月三日修正前民法第一千零十七條
      之規定，應屬被繼承人即夫所有為其論據。惟查，七十四年六月三日修正前民
      法第一千零十七條之規定，嗣後因時代變遷而造成該條規定與男女平等有違，
      故已於七十四年六月三日修正公布規定為：「聯合財產中，夫或妻於結婚時所
      有之財產，及婚姻關係存續中取得之財產，為夫或妻之原有財產，各保有其所
      有權。」經查，原告自前揭民法修正後仍陸續取得大亞公司股份，迄至八十七
      年五月三十日被繼承人死亡為止，原告共持有大亞公司股份（不含集保）一千
      一百十一萬七千一百四十股，扣除被告主張應屬被繼承人所有之系爭股份，屬
      於原告所有之股份尚高達一千零六十六萬六千一百二十六點五股；而自七十七
      年十一月六日起至被繼承人死亡為止，以原告名義出售之大亞公司股份則達一
      百八十七萬一千股（七十四年六月五日前大亞公司之帳冊因已逾十年法定保存
      期限銷燬），此有大亞公司八十八年七月二十九日（八八）華證（股代）字第
      二八四九號函附股東持股證明（見遺產稅核定案卷第二卷第四百六十頁至第五
      百二十四頁）及九十年三月五日九０大亞股字第一二號函附原告投資金額及股
      利分配說明書（見原處分卷第七十八頁）附原處分卷可稽。是縱令系爭股票因
      依據七十四年六月三日修正前民法第一千零十七條規定，認雖登記原告名下，
      仍屬被繼承人即原告配偶之財產，惟如前述，原告於被繼承人死亡前，其名下
      之大亞公司股份非但絕大多數屬其所有，且其股份歷經十幾年之買賣進出，變
      動頻繁，且賣出之股份又高達一百八十七萬一千股，遠大於系爭股份四十五萬
      一千零十三點五股，則被繼承人死亡時，能否謂原告既存之股份中仍含有系爭
      股份，實非無疑！按關於稅捐發生之事實，本應由稅捐稽徵機關負客觀舉證責
      任，而原告所出售之股份因經過多年之變動，並無法就售出之股票係屬何時配
      發之股票，予以個別認定，復據被告訴訟代理人陳明在卷，則被告僅以原告於
      七十四年六月三日民法第一千零十七條規定修正前之六十八年間曾因現金增資
      之原因持有大亞公司股票，即謂本件被繼承人死亡時，原告持有之大亞公司股
      票當然包含系爭之四十五萬一千零十三點五股之股票，實屬率斷；原告名下之
      大亞公司股份既經多年來之買賣變動，尤其系爭股票原告係六十八年間即持有
      ，而依原告名下之大亞公司股份買賣變動之股數觀之，自六十八年間至被繼承
      人死亡時之八十七年間，期間長達近二十年，原告仍然持有系爭股份之可能性
      實在不高！本件原告既否認系爭股份於被繼承人死亡時仍然存在，而依本院調
      查證據結果，亦不足以認定於被繼承人死亡時，原告所有之大亞公司股份當然
      包含系爭之四十五萬一千零十三點五股，則被告僅以被繼承人死亡時，原告名
      下尚有大亞公司股份，即據以推定被繼承人取得之系爭股份，絲毫未動，全部
      遺留，即難採取。本件既不足以認定被繼承人死亡時，原告所有之大亞公司股
      份包含系爭股份，則揆諸前揭說明，被告以被繼承人死亡時原告仍持有系爭股
      份，依據七十四年六月三日修正前民法第一千零十七條規定認係被繼承人之遺
      產，將之列入遺產總額，併課遺產稅，自有違誤。
三、罰鍰部分：
（一）按「凡經常居住中華民國境內之中華民國國民，死亡時遺有財產者，應就其在
      中華民國境內境外全部遺產，依本法規定，課徵遺產稅。」「本法稱贈與，指
      財產所有人以自己之財產無償給予他人，經他人允受而生效力之行為。」「被
      繼承人死亡前三年內贈與下列個人之財產，應於被繼承人死亡時，視為被繼承
      人之遺產，併入其遺產總額，依本法規定徵稅：二、被繼承人依民法第一千一
      百三十八條及第一千一百四十條規定之各順序繼承人。」「納稅義務人對依本
      法規定，應申報之遺產或贈與財產，已依本法規定申報而有漏報或短報情事者
      ，應按所漏稅額處以一倍至二倍之罰鍰。」為行為時遺產及贈與稅法第一條第
      一項、第四條第二項、第十五條第二款及第四十五條所明定。上開被繼承人死
      亡前三年之贈與規定，係為免當事人以贈與形式，行逃漏遺產稅之實，故明定
      上開一定期間贈與之財產視為被繼承人之遺產，併入其遺產總額。
（二）經查，原告經被告核定其漏報被繼承人銀行存款、股權價值、可轉讓定期存單
      及死亡前三年贈與等，共計二千二百零九萬七千三百九十六元，短漏遺產稅六
      百四十五萬四千六百二十九元，並按所漏稅額處一倍之罰鍰六百四十五萬四千
      六百元（計至百元）等情，已如前述；而原告提起本件訴訟就罰鍰部分係僅就
      被繼承人於生前為其女沈佳蓉購買一千三百七十九萬一千三百八十元之不定期
      可轉讓定期存單，經被告核定屬被繼承人死亡前三年內贈與部分為爭執，並主
      張此部分應屬遺產及贈與稅法第五條所規範之視同贈與範疇，而被告未依據財
      政部函釋踐行通知原告補報程序，即不應認為漏報而予裁罰云云。惟查，被繼
      承人沈金承生前先後於八十六年一月二十七日由台灣省合作金庫台南支庫（下
      稱合庫台南支庫）匯款一百三十二萬一千三百八十元至繼承人沈佳蓉台新商業
      銀行台南分行（下稱台新銀行台南分行）00000000000000帳戶
      ，又於同年七月三十日由合庫台南支庫提領一千二百四十七萬予沈佳蓉購買附
      買回公債，此有台灣省合作金庫八十八年五月十八日（八八）合金南存字第二
      六七四號函附存（提）款交易明細表可稽（見遺產稅核定案卷第三卷第六百八
      十二頁），是被繼承人生前係給予其女沈佳蓉現金或匯款入沈家蓉帳戶，而非
      如原告主張係為沈佳蓉購買可轉讓不定期存單。次查，被告於查核本件被繼承
      人遺產稅時，因發現上開款項核屬贈與乃另對繼承人等發單課徵贈與稅，經原
      告申請復查，據其提出之說明書係主張上開款項係被繼承人沈金承分別於八十
      五年一月十五日、六月三日、六月六日、六月七日、六月十九日、九月九日等
      共十六次向沈佳蓉借調現金，沈金承嗣後才會分次以上開方法償還前欠款云云
      ，惟查，依沈佳蓉提供之華南銀行台南分行存摺核對（見遺產稅核定案卷第一
      卷第一百九十六頁），其主張之各次借款皆以現金方式提領，且無被繼承人有
      相對存入款項或用途去向說明之資料以供證實，又其中八十五年一月十五日之
      提領款二百零五萬三千二百七十五元，又係訴外人沈建利所提領，並有合庫台
      南支庫存（提）款交易明細表可稽（見遺產稅核定案卷第三卷第六百二十八頁
      ），顯然異於一般借貸常情，其主張係借貸云云，實難採信，且財政部台灣省
      南區國稅局復查決定亦同此認定，亦有該局九十年一月三日南區國稅法字第九
      ００００一八八號復查決定書附於原處分卷可稽；而原告對該復查決定亦未表
      示不服而告確定，復經兩造分別陳明在卷；再者，沈佳蓉於該贈與稅案件中，
      既陳稱其係因借貸關係而與被繼承人沈金承為上述之資金往來，足見沈佳蓉知
      悉上述款項並予以收受；另衡諸沈佳蓉上揭華南銀行台南分行帳戶資料（遺產
      稅核定案卷第一卷第一百九十六頁、同卷第三卷第八百零六頁）顯示，僅該帳
      戶其存提款金額多為數十萬元至數百萬之間，足見沈佳蓉頗有資力，帳戶資金
      運用嫻熟，而其當時又為三十七歲之成年人，亦有遺產稅申報書可憑（見遺產
      稅核定案卷第一卷第二十七頁），其對自己之財產狀況，顯然精於計算，亦非
      毫無財務概念。然被繼承人沈金承不將其金錢存放銀行收取利息，卻先於八十
      六年一月二十七日匯款一百三十二萬一千三百八十元給沈佳蓉，再於同年七月
      三日自合庫台南支庫提領現金，轉換購買沈佳蓉名義之附買回公債，俱無對價
      ，顯見上開款項之給與係屬無償贈與，沈佳蓉受此鉅款，其有允受贈與之意思
      ，至為明確，則被繼承人沈金承生前將上述款項交付其女沈家蓉，顯已符合上
      述行為時遺產及贈與稅法第四條第二項規定之贈與要件，原告主張本件應係「
      視同贈與」云云，即非可採。被告以其為被繼承人死亡前三年前之贈與，自屬
      有據。又本件既非屬行為時遺產及贈與稅法第五條所稱「視同贈與」之事實，
      自無財政部七十六年五月六日台財稅字第七五七一七一六號函釋之適用，故原
      告主張應先通知申報，逾期未申報始得處以罰鍰之詞，亦不足採。又被告於上
      開贈與稅事件，並未對原告及其他繼承人為裁罰處分，且計算本件遺產稅應納
      稅額時，已將上開贈與款項之應納稅額四百五十九萬四千零六十九元予以扣抵
      ，而本件遺產稅所以仍有漏稅額乃因遺產稅及上述贈與稅適用之稅率不同所致
      ，則據被告陳述在卷，並有被告遺產及減免扣除額明細表及八十七年度遺產稅
      復查決定應補稅額更正註銷單各一份附於原處分卷可稽（見原處分卷第六十三
      頁、第一百三十八頁），自無對原告重複處罰情事，是原告主張本件裁罰處分
      有違一事不二罰原則云云，容有誤會，不足為採。從而被告依前揭法律規定，
      就原告漏報部分核定補徵遺產稅六百四十五萬四千六百二十九元，並按漏稅額
      處以一倍罰鍰六百四十五萬四千六百元（計至百元），核無不合。
四、綜上所述，被告核定被繼承人沈金承之遺產總額為五億五千八百四十八萬九千零
    六十七元，遺產淨額一億七千九百五十四萬五千六百九十五元，應納稅額七千零
    六十七萬一千七百七十八元，短漏遺產稅六百四十五萬四千六百二十九元，並按
    所漏稅額處一倍之罰鍰六百四十五萬四千六百元（計至百元），其中關於原告名
    義之大亞公司股份四十五萬一千零十三點五股、價值七百二十一萬六千二百十六
    元，被告認係被繼承人之財產而列入遺產總額，認事用法，均有未合，訴願決定
    ，未予糾正，亦有未洽，原告起訴就此部分指摘，即屬有理由，爰由本院將訴願
    決定及原處分（復查決定含原核定處分）關於核定被繼承人配偶甲○○名義之大
    亞電線電纜股份有限公司股份四十五萬一千零十三點五股價值七百二十一萬六千
    二百十六元列入遺產總額部分均撤銷；至關於罰鍰部分，原處分並無違誤，訴願
    決定予以維持，亦無不合；原告提起本件訴訟，就此部分求為撤銷，為無理由，
    應予駁回。另關於本件遺產稅之本稅部分，本院雖就原處分及訴願決定將被繼承
    人配偶甲○○名義之大亞公司股份四十五萬一千零十三點五股價值七百二十一萬
    六千二百十六元列入遺產總額部分之核定予以撤銷，然因此部分稅額之變動，並
    不會造成本件遺產稅應適用稅率之變動，故本件裁罰之金額即不會因之發生變動
    一節，亦經被告當庭核算甚詳，併予敘明。
五、據上論結，本件原告之訴為一部有理由、一部無理由，依行政訴訟法第一百九十
    五條第一項、第一百零四條、民事訴訟法第七十九條但書，判決如主文。
中　　　華　　　民　　　國    九十一　　年　  　十　　　月　　　二　　　日
                              高雄高等行政法院第一庭
                                          審判長法官　陳光秀
                                          法      官　李協明
                                          法      官　楊惠欽
右為正本係照原本作成。
如不服本判決，應於判決送達後二十日內向本院提出上訴書狀，其未表明上訴理由者
，應於提起上訴後二十日內向本院提出上訴理由書（須按對造人數附繕本）；如於本
判決宣示或公告後送達前提起上訴者，應於判決送達後二十日內補提上訴理由書（須
附繕本）。未表明上訴理由者，逕以裁定駁回。
提起上訴應預繳送達用雙掛號郵票七份（每份三十四元）。
中　　　華　　　民　　　國    九十一　　年　  　十　　　月　　　二　　　日
　　　　　　　　　　　　　　　　　 　　　 法院書記官　藍亮仁
